【裁判字號】    92,保險,150
【裁判日期】    920829
【裁判案由】    給付違約金
【裁判全文】
臺灣臺北地方法院民事判決                        九十二年度保險字第一五０號
    原      告  丁○○
    原      告  己○○
    右二人共同
    訴訟代理人  乙○○
    被      告  中國產物保險股份有限公司
    法定代理人  甲○○
    訴訟代理人  戊○○
                丙○○
右當事人間給付違約金事件，本院判決如左：
    主  文
原告之訴及假執行之聲請均駁回。
訴訟費用由原告負擔。
    事    實
甲、原告方面：
一、聲明：
    (一)被告應給付原告新台幣壹佰陸拾萬元，並自民國九十年九月十日起至清償日止
      ，按年息百分之十計算之利息。
    (二)原告願供擔保，請宣告假執行。
二、陳述：
    (一)訴外人高梵龍為原告之長子，生於民國九十年四月二十九日，
      店市，不幸於同年八月二日上午十一時發現因俯睡造成呼吸道閉塞而窒息死亡
      。
    (二)被告與台北縣新店市公所訂有「團體意外傷害保險」保險契約（下稱系爭保險
      契約），約定承保新店市水源區內所有居民之人身傷害保險，保險期間自民國
      八十九年十二月一日零時起至九十年十二月三十一日二十四時止。保險金額為
      新台幣（下同）一百六十萬元，原告為訴外人之法定繼承人同時為系爭保險契
      約之身故保險金受益人，原告依約於九十年八月二十五日向被告提出身故保險
      金之請求，被告以不符合約第二條第一款之約定而拒絕給付。
    (三)系爭保險契約之目的是為水源區內所有居民，因受水源保護區設置而遭受不利
      的福利措施。但訴外人自出生至死亡共存活三個月零四天，根本無法
      年，依保險法第五十四條之一規定，該約定無效，被告自應負保險責任。
    (四)保險契約為附合契約，依保險法第五十四條第二項之規定：「保險契約之解釋
      ，應探求契約當事人之真意，不得拘泥於所用之文字；如有疑義，以作有利於
      被保險人之解釋為原則。」，系爭保險契約對被保險人資格限制之真意，應指
      對能
      月即發生保險事故者。
    (五)綜上所述，被告應負保險責任，爰依系爭保險契約請求被告給付如聲明之所述
      。
三、證據：提出戶口名簿影本、相驗屍體證明書影本、保險契約書影本、函文影本各
    一件。
乙、被告方面：
一、聲明：
    (一)原告之訴及其假執行之聲請均駁回。
    (二)如受不利之判決，被告願供擔保免為假執行之宣告。
二、陳述：
    (一)系爭保險契約第二條第一項明定被保險人，係保險事故發生時，
      水源區內之所有居民，係著重於
      子高梵龍，既
      請求給付保險金，並無理由。
    (二)原告長子係因「俯睡造成呼吸道閉塞而窒息死亡」，與系爭保險契約第四條規
      定請求之事故，須因遭遇外來突發的意外「傷害」事故，顯有不同，自非屬承
      保事故之範疇。
    (三)綜上所陳，原告誤解承保對象及承保範圍而起訴請求給付保險金，不論其對象
      及範圍均不符保險契約約定應予理賠之事由，是其請求顯無理由，應予駁回。
    理    由
一、本件原告起訴主張被告與臺北縣新店市公所訂有「團體意外傷害保險」保險契約
    ，約定承保新店市水源區內所有居民之人身傷害保險，保險期間自八十九年十二
    月一日零時起至九十年十二月三十一日二十四時止，保險金額為一百六十萬元。
    高梵龍為原告之長子，九十年四月二十九日生，
    月二日上午十一時發現因俯睡造成呼吸道閉塞而窒息死亡，雖不符上開保險契約
    條款
    格限制之真意，應指對能
二、被告則以系爭保險契約明定須以
    高梵龍
    非因外來意外傷害所致，與所承保之保險事故不符，原告請求應無理由。
三、本件經本院於九十二年八月十八日及同年月二十五日，整理兩造爭點如下：
  (一)初生未滿半年之嬰兒是否為系爭保險契約之被保險人。
  (二)嬰兒因俯睡造成呼吸道閉塞而窒息死亡是否可認係系爭保險契約所承保之保險事
    故。
四、本院審酌前開爭點，若該爭點彼此間有論理上之必然關係，一爭點之判斷即足以
    論斷勝敗，即不再針對另一爭點而為論斷，先予敘明。
五、本院以為首應判斷者，係高梵龍是否係本件系爭保險契約適格之被保險人，蓋高
    梵龍若非本件適格之被保險人，其餘則無庸贅論，以下析述之：
  (一)系爭保險契約第二條第一項規定「被保險人：保險事故發生時，
    源區內之所有居民（概括承受）。」，已明定被保險人之資格係以「
    年為準。
  (二)而保險法第五十四條第二項所謂有利被保險人解釋，及應探求當事人真意之原則
    ，係指契約條文之文義解釋有多種可能性，應選擇有利於被保險人方向而為解釋
    ；如契約文字業已表示當事人真意，無須別事探求者，即不得反括契約文字而更
    為曲解，最高法院十七年上字第一一一八號著有判例可按。系爭保險契約既已明
    定須以
    含其他未
    負擔無限可能之風險，當非系爭保險契約之本意。
  (三)至原告主張系爭保險契約對被保險人資格限制之真意，應指對能
    民而未
    項主張顯然逸出系爭保險契約第二條第一項條文可能的文義解釋，自不足採。
  (四)又，原告主張依保險法第五十四條之一規定，該
    主體之範圍，對於未符合
    爭保險契約之被保險人，自無可能發生系爭保險契約所規定之權利義務關係，從
    而亦無可能對於系爭保險契約主張其中條款何者為有效、何者無效，身為高梵龍
    法定代理人之原告，自難依保險法第五十四條之一第一款至第四款之規定，主張
    系爭保險契約第二條第一項係屬當事人間權利義務之不當變更而無效。
六、依上所述，原告之主張並無理由，應予駁回。
七、本件之事實及法律關係已臻明確，兩造其餘主張及攻擊防禦方法對判決之結果無
    影響，爰不一一加以論述，而原告之訴既經駁回，其假執行之聲請即失所附麗，
    應予一併駁回，附此敘明。
八、據上論結，本件原告之訴為無理由，依民事訴訟法第七十八條，判決如主文。
中      華      民      國    九十二    年      八      月    二十九    日
                    民事第二庭  法  官    朱漢寶
右為正本係照原本作成。
如對本判決上訴，須於判決送達後廿日內向本院提出上訴狀。
中      華      民      國    九十二    年      八      月    二十九    日
                                                    法院書記官    劉碧輝


司法院資訊處製作；財團法人民間司法改革基金會備份。
